臺灣臺中地方法院刑事判決
111年度訴字第1138號
公  訴  人  臺灣臺中地方檢察署檢察官
被      告  卓育銘


上列被告因違反廢棄物清理法案件，經檢察官提起公訴（111年
度偵字第20077號），被告就被訴事實為有罪之陳述，經本院聽
取當事人意見後，本院合議庭裁定由受命法官獨任依簡式審判程
序審理，判決如下：
    主    文
乙○○犯廢棄物清理法第四十六條第四款之罪，處有期徒刑壹年。
    犯罪事實
一、乙○○明知從事廢棄物清除、貯存，應向所屬之縣市主管機關
    或中央主管機關委託之機關申請核發公民營廢棄物清除、處
    理機構許可文件後，始得從事清除、貯存廢棄物業務，竟未
    向主管機關申請核發廢棄物清除、貯存機構之許可文件，即
    基於未領有廢棄物清除、貯存許可文件而從事廢棄物清除、
    貯存之犯意，於民國110年11月23日晚間駕駛搭載裝潢廢棄
    物之車牌號碼00-0000號自小貨車，於同日22時44分途經臺
    中市○○區○○段0000號地號時，擅自將該自小貨車之裝潢廢棄
    物，隨意傾倒在上開土地。嗣經臺中市政府環境保護局於11
    0年11月30日前往上址稽查而查知上情。
二、案經臺中市政府環境保護局函請臺灣臺中地方檢察署檢察官
    偵查起訴。
    理    由
一、本件被告乙○○所犯並非死刑、無期徒刑或最輕本刑有期徒刑
    3年以上之罪，亦非高等法院管轄第一審案件，且於準備程
    序進行中，被告就被訴事實為有罪之陳述，經告知被告簡式
    審判程序之旨，並聽取公訴人、被告意見後，本院合議庭裁
    定進行簡式審判程序，是本件之證據調查，依刑事訴訟法第
    273條之2及第159條第2項規定，不受同法第159條第1項、第
    161條之2、第161條之3、第163條之1及第164條至第170條規
    定之限制，合先敘明。
二、訊據被告乙○○對前開事實坦承不諱，核與證人即被告之母林麗香證述情節大致相符（見他卷第35頁），並有臺中市政府環境保護局111年2月22日中市環稽字第1110015700號函、111年3月9日中市環稽字第1110023287號函、111年6月22日中市環稽字第1110063380號函、111年9月13日中市環稽字第1110099946號函、111年9月22日中市環廢字第1110102391號函、檢警環查緝環保犯罪通報資訊系統案件通報表暨監視器錄影畫面擷取照片、蒐證照片、車行路徑地圖、臺中市政府環境保護局環境稽查紀錄表、車籍查詢資料、台灣大哥大資料查詢暨雙向通聯紀錄、臺中市龍井地政事務所111年6月17日龍地資字第110004531號函暨龍井區田水段1032地號土地謄本等件在卷可查（見他卷第3至27頁、第41至47頁、第67至62頁、第79至85頁，本院卷第35至47頁、第107至117頁、第147至149頁）。足認被告自白與事實相符，被告上開犯行事證業臻明確，應依法論科。
三、論罪科刑
（一）廢棄物清理法所稱之廢棄物，分左列二種：一、一般廢棄
      物：垃圾、糞尿、動物屍體或其他非事業機構所產生足以
      污染環境之固體或液體廢棄物；二、事業廢棄物：①有害
      事業廢棄物：由事業機構所產生具有毒性、危險性，其濃
      度或數量足以影響人體健康或污染環境之廢棄物。②一般
      事業廢棄物：由事業機構所產生有害事業廢棄物以外之廢
      棄物；從事廢棄物清除、處理業務者，應向直轄市、縣（
      市）主管機關或中央主管機關委託之機關申請核發公民營
      廢棄物清除處理機構許可文件後，始得受託清除、處理廢
      棄物業務，廢棄物清理法第41條第1項定有明文。按廢棄
      物清理法第46條第4款之未領有許可文件清理廢棄物罪，
      其犯罪主體，不以廢棄物清理業者為限，只要未依第41條
      第1項規定領有廢棄物清除、處理許可文件，而從事貯存
      、清除、處理廢棄物，即為該當（最高法院109年度台上
      大字第3388號刑事大法庭裁定參照）。
（二）按廢棄物清理法第46條第4款所規定犯罪構成要件行為，
      計有貯存、清除及處理；所謂「貯存」，係指事業廢棄物
      於清除、處理前，放置於特定地或貯存容器、設施內之行
      為；所謂「清除」，係指事業廢棄物之收集、運輸行為；
      而所謂「處理」，係指下列行為：（一）中間處理：指事
      業廢棄物在最終處置或再利用前，以物理、化學、生物、
      熱處理或其他處理方法，改變其物理、化學、生物特性或
      成分，達成分離、減積、去毒、固化或穩定之行為。（二
      ）最終處置：指衛生掩埋、封閉掩埋、安定掩埋或海洋棄
      置事業廢棄物之行為。（三）再利用：指事業產生之事業
      廢棄物自行、販賣、轉讓或委託做為原料、材料、燃料、
      填土或其他經中央目的事業主管機關認定之用途行為，並
      應符合其規定者，行政院環境保護署發布之事業廢棄物貯
      存清除處理方法及設施標準第2條第1、2、3款規定甚明。
      揆諸前揭說明，被告所為該當廢棄物清理法所指「清除」
      、「貯存」行為，應依廢棄物清理法第46條第4款規定論
      處。本案被告所為應係非法清除、貯存廢棄物之行為。
（三）是核被告所為，係犯廢棄物清理法第46條第4款之未領有
      許可文件而從事廢棄物貯存、清除罪。被告於密接時間內
      從事廢棄物貯存、清理，在主觀上顯係基於一貫之犯意，
      接續為之，且係侵害同一之法益，應認係屬接續犯，而為
      包括之一罪。公訴意旨漏列被告所為係犯廢棄物清理法第
      46條第1項第4款之非法貯存廢棄物罪，然此與本院所認定
      者為同一法條，尚非罪名有所不同，且本院已當庭告知被
      告上情，而無礙於其防禦權之行使（見本院卷第140頁）
      ，本院自無庸變更起訴法條。
（四）按構成累犯之前科事實存在與否，雖與被告是否有罪無關
      ，但係作為刑之應否為類型性之加重事實，實質上屬於「
      準犯罪構成事實」，對被告而言，與有罪、無罪之問題有
      其相同之重要性，自應由檢察官負主張及實質舉證責任。
      衡諸現行刑事訴訟法，雖採行改良式當事人進行主義，但
      關於起訴方式，仍採取書面及卷證併送制度，而構成累犯
      之前科事實，類型上既屬於「準犯罪構成事實」，檢察官
      自得依刑事訴訟法第264條第2項、第3項之規定，於起訴
      書記載此部分事實及證據，並將證物一併送交法院。又證
      據以其是否由其他證據而生，可區分為原始證據及派生證
      據。被告前案紀錄表、刑案資料查註紀錄表係由司法、偵
      查機關相關人員依憑原始資料所輸入之前案紀錄，並非被
      告前案徒刑執行完畢之原始證據，而屬派生證據。鑑於直
      接審理原則為嚴格證明法則之核心，法庭活動藉之可追求
      實體真實與程序正義，然若直接審理原則與證據保全或訴
      訟經濟相衝突時，基於派生證據之必要性、真實性以及被
      告之程序保障，倘當事人對於該派生證據之同一性或真實
      性發生爭執或有所懷疑時，即須提出原始證據或為其他適
      當之調查（例如勘驗、鑑定），以確保內容之同一、真實
      ；惟當事人如已承認該派生證據屬實，或對之並無爭執，
      而法院復已對該派生證據依法踐行調查證據程序，即得採
      為判斷之依據（最高法院111年度台上字第3143號參照）
      。查檢察官於本院審理時，已指明被告前因幫助詐欺案件
      經判處有期徒刑，且於107年10月31日易科罰金執行完畢
      之前案紀錄，且被告經檢察官詢問後，對上情並不爭執（
      見本院卷第143頁），應認就被告有何構成累犯之事實或
      應予加重其刑之必要，已主張或具體指出證明方法，然本
      院審酌被告所犯前案與本案行為樣態、罪質尚有差異，尚
      難認行為人有其特別惡性，揆諸大法官解釋意旨，無庸依
      刑法第47條第1項之規定予以加重其刑，而係列為刑法第5
      7條第5款所定「犯罪行為人之品行」之審酌事項。
（五）爰審酌：被告有幫助詐欺之前案紀錄，素行非佳，其所為
      對環境生態、國民健康帶來負面影響，所為實屬不該，考
      量本案土地遭汙染狀況，被告坦認犯行，然迄至宣判前仍
      未繳交代履行費用新臺幣（下同）2萬4225元，以及被告
      自陳高職肄業，從事工地，月收入約3萬6000元、3萬8000
      元，有3個未成年子女需扶養，不用扶養父母（見本院卷
      第144頁）等一切情狀，量處如主文所示之刑。
四、據上論斷，應依刑事訴訟法第273條之1第1項、第299條第1
    項前段，廢棄物清理法第46條第4款，刑法第11條前段，刑
    法施行法第1條之1第1項，判決如主文。
本案經檢察官鄒千芝提起公訴，檢察官甲○○到庭執行職務。
中　　華　　民　　國　　111 　年　　11　　月　　16　　日
                刑事第十九庭  法  官  張美眉
以上正本證明與原本無異。
如不服本判決應於收受送達後20日內向本院提出上訴書狀，並應
敘述具體理由；其未敘述上訴之理由者，應於上訴期間屆滿後20
日內向本院補提理由書（均須按他造當事人之人數附繕本）「切
勿逕送上級法院」。
　　　　                      書記官  賴宥妡
中　　華　　民　　國　　111 　年　　11　　月　　16　　日
附錄論罪科刑法條
廢棄物清理法第46條
有下列情形之一者，處 1 年以上 5 年以下有期徒刑，得併科新
臺幣 1 千 5 百萬元以下罰金：
一、任意棄置有害事業廢棄物。
二、事業負責人或相關人員未依本法規定之方式貯存、清除、處
    理或再利用廢棄物，致污染環境。
三、未經主管機關許可，提供土地回填、堆置廢棄物。
四、未依第 41 條第 1 項規定領有廢棄物清除、處理許可文件
    ，從事廢棄物貯存、清除、處理，或未依廢棄物清除、處理
    許可文件內容貯存、清除、處理廢棄物。
五、執行機關之人員委託未取得許可文件之業者，清除、處理一
    般廢棄物者；或明知受託人非法清除、處理而仍委託。
六、公民營廢棄物處理機構負責人或相關人員、或執行機關之人
    員未處理廢棄物，開具虛偽證明。